臺灣桃園地方法院刑事判決　　　　　　　100年度易字第332號
公　訴　人　臺灣桃園地方法院檢察署檢察官
被　　　告　劉志傑
上列被告因竊盜案件，經檢察官提起公訴（99年度偵字第15937
號），本院判決如下：
    主  文
劉志傑毀壞門扇竊盜，累犯，處有期徒刑壹年。
    事  實
一、劉志傑前於民國96年間因詐欺案件，經臺灣桃園地方法院以
    96年度桃簡字第2840號判處有期徒刑2 月15日確定，於97年
    10月8 日入監執行，而於97年12月22日執行完畢。詎其猶不
    知悛悔，竟意圖為自己不法之所有，基於竊盜之犯意，於99
    年3 月10日下午4 時許，將曹守振位於桃園縣蘆竹鄉○○街
    1 號2 樓之12住處之門鎖破壞後（無證據證明係攜帶兇器犯
    之），即進入該屋（侵入住宅部份未據告訴）並竊得曹守振
    藏放在餐桌桌墊下之現金新臺幣（下同）9,000 元。嗣其於
    同日下午4 時43分許，發覺曹守振自外返家，遂躲藏於床舖
    底下，然為曹守振發覺並以鐵鉤伸入床鋪底下戳弄致其額頭
    受傷，其遂爬出床鋪並與曹守振互相拉扯鐵鉤後，趁隙逃離
    ，曹守振乃外出報警而查悉上情。
二、案經桃園縣政府警察局蘆竹分局報告臺灣桃園地方法院檢察
    署檢察官偵查後起訴。
    理  由
一、證據能力部分：
  (一)按被告之自白，非出於強暴、脅迫、利誘、詐欺、疲勞訊問
    、違法羈押或其他不正之方法，且與事實相符者，得為證據
    ；被告陳述其自白係出於不正之方法者，應先於其他事證而
    為調查，該自白如係經檢察官提出者，法院應命檢察官就自
    白之出於自由意志，指出證明之方法，刑事訴訟法第156 條
    第1 項、第3 項定有明文。準此，被告對檢察官所提渠於警
    詢時及偵查中之供述，其證據能力並無意見，復本院亦查無
    有何顯然不正之方法取得情事，而悖於其自由意志，是被告
    前開供述得為證據，合先敘明。
  (二)次按被告以外之人（包括證人、鑑定人、告訴人、被害人及
    共同被告等）於審判外之陳述雖不符刑事訴訟法第159 條之
    1 至之4 等4 條之規定，而經當事人於審判程序同意作為證
    據，法院審酌該言詞陳述或書面陳述作成時之情況，認為適
    當者，亦得為證據；當事人、代理人或辯護人於法院調查證
    據時，知有刑事訴訟法第159 條第1 項不得為證據之情形，
    而未於言詞辯論終結前聲明異議者，視為有前項之同意，同
    法第159 條之5 定有明文。立法意旨在於傳聞證據未經當事
    人之反對詰問予以核實，原則上先予排除。惟若當事人已放
    棄反對詰問權，於審判程序中表明同意該等傳聞證據可作為
    證據；或於言詞辯論終結前未聲明異議，基於尊重當事人對
    傳聞證據之處分權，及證據資料愈豐富，愈有助於真實發見
    之理念，且強化言詞辯論主義，使訴訟程序得以順暢進行，
    上開傳聞證據亦均具有證據能力。查本件下列所引用之被告
    以外之人於審判外之陳述，因公訴人、被告均表示不爭執其
    證據能力，復本院認其作成之情形並無不當情形，經審酌後
    認為適當，故前開審判外之陳述得為證據，併此敘明。
  (三)另本院以下所引用之非供述證據，均與本件事實具有自然關
    聯性，且核屬書證、物證性質，又查無事證足認有違背法定
    程序或經偽造、變造所取得等證據排除之情事，復經本院依
    刑事訴訟法第164 條、第165 條踐行物證、書證之調查程序
    ，況公訴人及被告對此部分之證據能力亦均不爭執，是堪認
    均有證據能力。
二、訊據被告固坦承與曹守振為鄰居且相識，惟矢口否認有何加
    重竊盜犯行，辯稱：伊於案發當時是在前往桃園縣桃園市○
    ○路凱悅大樓擔任保全工作之路上，伊額頭上之傷口是因為
    之前整理家中物品不慎受傷云云，然查：
  (一)上開犯罪事實，業據證人即被害人曹守振於警詢中證稱：伊
    於99年3 月10日下午4 時43分許返回桃園縣蘆竹鄉○○街1
    號2 樓之12租屋處，發現門鎖被破壞，原本放在客廳餐桌桌
    墊下的身分證被放在桌上，藏放在桌墊底下9,000 元不見了
    ，所以察覺有人入侵行竊，伊拿拉鐵捲門用的鐵勾（約1.2
    公尺長）巡視房內，發現另一間房間床鋪底下的行李箱被推
    出來，於是伊就拿鐵勾去戳床鋪下，結果發現有人跟伊拉扯
    ，經過伊多次戳動那人受不了就爬出來，伊還用腳踢兩下，
    但還是敵不過那人，那人就跑走了。竊嫌從床下出來時有拉
    伊的鐵勾，但沒有攻擊伊，也沒有使用器械。伊不知道竊嫌
    的年籍資料，只知該人亦住在同棟二樓之出租套房內，已經
    住2 、3 年，在好幾間套房搬來搬去，大約40、50歲左右，
    有戴眼鏡，額頭因為伊拿鐵勾弄流血所以有受傷。伊住在該
    處已經7 、8 年，和被告是住在同一樓層的鄰居，雙方語言
    不通只是點頭打招呼，沒有仇恨。在失竊前該人有在房外走
    廊跟伊照面，行竊過程中與伊面對面拉扯好幾秒，故伊雖然
    叫不出姓名，但可以指證出就是警方查證的被告劉志傑等語
    綦詳（99年度偵字第15937 號卷第10至第13頁）。又證人即
    被害人曹守振確曾於該日下午17時許，手持鐵勾進入桃園縣
    政府警察局蘆竹分局南崁派出所請求警方協助，偕同警員至
    其桃園縣蘆竹鄉○○街1 號2 樓之12租屋處，並作勢以鐵勾
    往床鋪下戳，此有警員黃俊傑之職務報告1 份（99年度偵字
    第15937 號卷第18頁）及南榮市場監視器翻拍照片（99年度
    偵字第15937 號卷第19至第20頁）附卷可稽。證人即被告與
    被害人之鄰居朱孝章亦證稱：曹守振只是年紀大、手腳慢，
    但精神狀況、記憶力皆不錯等語（99年度偵字第15937 號卷
    第15至第17頁），均足以佐證曹守振證詞之憑信性。是本件
    係被告劉志傑於案發當日侵入被害人曹守振住處行竊，此據
    證人即被害人曹守振指述被告之樣貌及指認其照片明確，被
    告雖稱平素與被害人無相往來，然被告亦自承在案發前曾經
    到過被害人住處（本院卷第65頁、第69頁反面參照），對於
    被害人住處之環境自有合理之認識，且被告又自承伊平日均
    有配戴眼鏡、被害人對其有印象（99年度偵字第15937 號卷
    第5 頁、本院卷第69頁反面參照），故被害人對於被告係侵
    入其住處行竊者，在經過相互拉扯之辨識中並無錯認之虞，
    是其所述應堪採信。
  (二)被告雖以前詞置辯，惟被告前於警詢中稱案發當時伊在家中
    正準備要去上班，伊額頭之傷勢是3 月9 日或10日下午整理
    房間時勾到鐵管所致，都沒有人看到亦沒有去看醫生，經警
    方質之何以被害人能正確無誤指證其受傷之部位，其稱當天
    去樓下拿信時有遇見被害人云云（99年度偵字第15937 號卷
    第3 至第7 頁）。於本院審理中，其先辯稱：伊當天下午4
    點半就出門去桃園縣桃園市○○路凱悅大樓上班，當天整天
    都沒有見到被害人，額頭的傷是當天早上伊在弄衣架之鐵管
    受傷的云云（本院卷第64頁反面、第65頁及反面、第69頁參
    照），就案發時其究竟在「家中」或「已出門」、當日是否
    有遇見被害人、額頭受傷之時間是當日「早上」或「下午」
    各節與警詢中所述已迥然不同。且被告於準備程序辯稱伊當
    日之行蹤係「下午4 點半就出門，因為5 點半至6 點間要去
    桃園縣桃園市○○路凱悅大樓上班」，惟於審理期日之末經
    詳細詢問被告歷次上班之地點與時間時，被告又自承「最早
    是98年2 月在凱悅，在凱悅待到98年5 月份，5 月份就調到
    南崁麗園王朝，一直到99年10月才再調到桃園市○○街的風
    尚社區迄今。在凱悅的時候上班時間是下午5 點半到隔天早
    上6 點，麗園王朝是下午6 點到隔天早上8 點，風尚社區是
    早上6 點半到晚上6 點半」（本院卷第70頁反面、第71頁參
    照），對照上開被告之供述，於本案案發之99年3 月10日4
    時許，被告應係在麗園王朝任職，於下午6 點始開始上班，
    堪認被告前之所辯係意圖為自己創造案發時已出門上班之假
    象，刻意張冠李戴以時間點混淆犯罪事實，而至言詞辯論終
    結時，已忘記前所辯稱出門上班之時間、地點而致，所辯顯
    無足採。
  (三)又本案於偵查中經檢察官詢問鑑識單位是否可採集被害人毆
    打被告所使用之鐵勾上之DNA 進行比對，鑑識單位表示時間
    太久已無法採集，此有公務電話紀錄附卷可稽（99年度偵字
    第15937 號卷第34-35 頁）。亦即此部分係因事隔久遠，而
    無法進行檢測，尚不能據此即認被害人之證訴不可採而為被
    告有利之認定。綜上各節相互以觀，本案事證已臻明確，被
    告犯行堪以認定，應依法論科。被告雖聲請調查其上班時間
    ，並比對採集唾液之DNA ，惟因本案依前述證據，已足認事
    證明確，是該等證據依刑事訴訟法第163 條之2 之規定，即
    無調查之必要，附此敘明。
三、新舊法比較：
    被告於犯罪後，刑法第321 條第1 項業於100 年1 月26日修
    正公布，於100 年1 月28日生效施行。按行為後法律有變更
    者，適用行為時之法律，但行為後之法律有利於行為人者，
    適用最有利於行為人之法律，刑法第2 條第1 項訂有明文。
    修正前之刑法第321 條第1 項原規定：「犯竊盜罪而有左列
    情形之一者，處六月以上、五年以下有期徒刑：一、於夜間
    侵入住宅或有人居住之建築物、船艦或隱匿其內而犯之者。
    二、毀越門扇、牆垣或其他安全設備而犯之者。三、攜帶兇
    器而犯之者。四、結夥三人以上而犯之者。五、乘火災、水
    災或其他災害之際而犯之者。六、在車站或埠頭而犯之者。
    」；而修正後刑法第321 條第1 項則規定：「犯竊盜罪而有
    下列情形之一者，處六月以上、五年以下有期徒刑，得併科
    新臺幣十萬元以下罰金：一、侵入住宅或有人居住之建築物
    、船艦或隱匿其內而犯之者。二、毀越門扇、牆垣或其他安
    全設備而犯之者。三、攜帶兇器而犯之者。四、結夥三人以
    上而犯之者。五、乘火災、水災或其他災害之際而犯之者。
    六、在車站、埠頭、航空站或其他供水、陸、空公眾運輸之
    舟、車、航空機內而犯之者。」，比較修正前後關於刑法第
    321 條第1 項之規定，修正後之刑法第321 條第1 項於第1
    款刪除「於夜間」之文字；於第6 款增加「在航空站或其他
    供水、陸、空公眾運輸之舟、車、航空機內」之文字，擴大
    加重竊盜罪之適用範圍，使部分修正前原應適用普通竊盜罪
    論罪科刑之情形，於修正後改論以加重竊盜罪論罪科刑，並
    增加得併科罰金新臺幣10萬元之規定，解釋上自應以修正前
    之規定對被告較有利，而依刑法第2 條第1 項前段規定，適
    用行為時之法律即修正前刑法第321 條第1 項規定。
四、按刑法第321 條第1 項第2 款規定將「門扇」、「牆垣」、
    「其他安全設備」並列。則所謂「門扇」應專指門戶而言，
    指分隔住宅或建築物（包括公寓、大廈內之各住戶或店舖）
    內外之出入口大門而言。而所謂「其他安全設備」，指門扇
    、牆垣以外，依社會通常觀念足認為防盜之一切設備者，即
    屬相當（最高法院25年上字第4168號判例意旨可資參照）。
    毀壞門鎖行竊，自應論以刑法第321 條第1 項第2 款之毀壞
    安全設備竊盜罪，但此處所謂門鎖，係指附加於門上之鎖而
    言，至於毀壞構成門之一部之鎖（如司畢靈鎖），則應認為
    毀壞門扇之加重竊盜罪（最高法院74年度台上字第243 號裁
    判意旨參照）。本案被害人曹守振住處設置於門上之喇叭鎖
    ，既附著於門上而無從分離，依卷附照片所示顯然構成門之
    一部（99年度偵字第15937 號卷第25頁），則被告毀壞門上
    之喇叭鎖而進入室內，核屬「毀壞門扇」。核被告所為，係
    犯修正前刑法第321 條第1 項第2 款之毀壞門扇竊盜罪。查
    被告前有如事實欄所載之犯罪科刑執行情形，有臺灣高等法
    院被告前案紀錄表各1 份附卷可按（本院卷第4 、5 頁參照
    ），其於受前開有期徒刑執行完畢後，5 年內故意再犯本件
    有期徒刑以上之刑之罪，為累犯，應依刑法第47條第1 項規
    定，依法加重其刑。爰審酌本件被告正值壯年，有正常工作
    及固定收入，業據其供承在卷，竟毀壞門扇侵入被害人曹守
    振住宅，竊取案發時年近90歲、每天僅靠拾荒微薄收入維持
    生活之被害人曹守振財產9,000 元，其對於被害人之生活狀
    況又非無認識，且犯罪後否認犯行，拒絕賠償，犯後態度惡
    劣，且被告於案發前之98年12月27日晚間9 時30分許即曾因
    竊盜案件現行犯為警逮捕，並據本院99年度桃簡字第822 號
    判決拘役30日確定，有該案判決（99年度偵字第15937 號卷
    第37頁）及臺灣高等法院被告前案紀錄表各1 份可憑（本院
    卷第4 、5 頁參照），於其前案逮捕後不足半年，又再犯本
    件加重竊盜案件，顯未悔悟等一切情狀，量處如主文所示之
    刑，以資懲儆。
據上論斷，應依刑事訴訟法第299 條第1 項前段，修正前刑法第
321 條第1 項第2 款，刑法第2 條第1 項前段、第47條第1 項，
判決如主文。
本案經檢察官梁光宗到庭執行職務
中    華    民    國   100    年    6     月    10    日
                      刑事第六庭法  官  游智棋
以上正本證明與原本無異。
如不服本判決應於收受判決後10日內向本院提出上訴書狀，並應
敘述具體理由。其未敘述上訴理由者，應於上訴期間屆滿後20日
內向本院補提理由書（均須按他造當事人之人數附繕本）「切勿
逕送上級法院」。
                                書記官  陳育萱
中    華    民    國   100    年    6     月    10    日
附錄本案論罪科刑法條：
修正前中華民國刑法第321條
犯竊盜罪而有左列情形之一者，處6 月以上、5 年以下有期徒刑
：
一  於夜間侵入住宅或有人居住之建築物、船艦或隱匿其內而犯
    之者。
二  毀越門扇、牆垣或其他安全設備而犯之者。
三  攜帶兇器而犯之者。
四  結夥三人以上而犯之者。
五  乘火災、水災或其他災害之際而犯之者。
六  在車站或埠頭而犯之者。
前項之未遂犯罰之。